【裁判字號】    98,交聲再,47
【裁判日期】    981208
【裁判案由】    過失致死
【裁判全文】
臺灣高等法院刑事裁定                98年度交聲再字第47號
再審聲請人
即受判決人  甲○○
                    國民
上列聲請人因過失致死案件，對於本院97年度交上易字第 337號
，中華民國98年10月15日第二審確定判決（原審案號：臺灣臺北
地方法院96年度交易字第 739號，起訴案號：臺灣臺北地方法院
檢察署96年度偵字第4735號），聲請再審，本院裁定如下：
    主  文
再審之聲請駁回。
    理  由
一、按因發見確實之新證據，足認受有罪判決之人應受無罪之判
    決者，得聲請再審，固為刑事訴訟法第 420條第1項第6款所
    明定。惟按：(一)前所謂「發見新證據」，係指該證據當時已
    經存在，為法院及當事人所不及知，不及調查斟酌，至其後
    始行發見，且就證據本身形式上觀察，固不以絕對不須經過
    調查程序為條件，但必須顯然可認為足以動搖原有罪確定判
    決，而為受判決人無罪、免訴、免刑或輕於原判決所認罪名
    之判決者為限。此受理聲請再審之最後事實審法院，應就聲
    請再審理由之所謂「新證據」，是否具備事實審判決前已經
    存在，為法院、當事人所不知，事後方行發見之「嶄新性」
    ，及顯然可認足以動搖原有罪確定判決，應為無罪、免訴、
    免刑或輕於原判決罪名之「顯然性」2 要件，加以審查，為
    判斷應否准予開始再審之準據（最高法院85年度臺抗字第30
    8 號判決意旨參照）。(二)又所謂「確實之新證據」，係指其
    證據之本身在客觀上可認為真實，勿須經過調查，即足以動
    搖原判決，使受刑人得受有利之裁判者而言；如在客觀上就
    其真實性如何，尚欠明瞭，非經相當之調查，不能辨其真偽
    ，即與確實新證據之「確實」含義不符，自難據為聲請再審
    之理由（最高法院70年度臺抗字第 161號判決意旨參照）。
    (三)再者，若判決前已經當事人提出或聲請調查之證據，經原
    法院捨棄不採者，即非該條款所謂「發見之新證據」，不得
    據為聲請再審之原因（最高法院77年度臺上字第55號、78年
    度臺抗字第145號判決意旨參照）。是刑事訴訟法第420條第
    1項第6款所謂「發見新證據」，係指該證據當於事實審法院
    判決前已經存在，為法院及當事人所不知及調查斟酌，而於
    判決事後始經發見者而言，該證據之成立並非在判決確定之
    後始成立，且該證據必須毋須經調查程序，並顯然可認為確
    實足以動搖原確定判決，而為受判決人有利之判決者為限，
    合先陳明。
二、本件聲請意旨略以：
  (一)依本案車禍現場所拍攝之照片顯示，聲請人機車之右把手照
    後鏡係往前彎，非往後內彎。又聲請人機車右把手照後鏡高
    度為110-120公分，而被害人腳踏車後置物籃高度為80-90公
    分，兩者相差20公分以上，根本不會發生碰撞。且依台北市
    車輛行車事故鑑定委員會所召開之會議記載，被害人家屬稱
    被害人之腳踏車並沒有什麼嚴重損壞，且腳踏車後方的置物
    籃本來就是壞掉的，足證被害人腳踏車後置物籃之損壞，非
    因本次車禍所致。又由臺北市政府警察局勘查採證報告之結
    果亦說明兩車車體均未發現有表面漆層或其他微物跡證相互
    移轉情形，益證聲請人之機車與被害人之腳踏車並未發生碰
    撞。上開情事及證據，符合再審之確實性及嶄新性之特質，
    聲請人自得據以聲請再審。
  (二)由臺北市政府警察局勤務指揮中心受理各類案件紀錄單顯示
    ，當日警員即有回報「被害人機車與被害人腳踏車遭不明機
    車衝撞肇逃」乙情，顯與現場證人所證不符。況偵查卷內亦
    有本案案發時，尚有二臺可疑機車行經該處，且該二臺機車
    騎士在聽到後方車禍聲響後，將渠等所騎之機車停放在公車
    道旁，車上之人紛紛下車往後跑至肇事地點，卻又在救護車
    到達現場前，全部急忙離去之影像，故縱使現場證人供述案
    發現場未看到其他疾駛而過之機車，但仍無法排除現場證人
    是否會因時間差距，而看不到肇車機車之可能性。因此，原
    確定判決推論聲請人之機車與被害人之腳踏車車發生碰撞，
    顯有違誤。原確定判決未審酌上情，而為聲請人不利之判決
    ，聲請人自得據以聲請再審。
  (三)聲請人爰依刑事訴訟法第420條第1項之規定聲請再審，並依
    同條第435條第2項規定，請求裁定准予停止刑罰之執行。
三、經查：
  (一)原確定判決係以：「依卷附現場照片，被告機車之右把手有
    內彎（見相驗卷第43頁），死者腳踏車之後置物籃有（往前
    ）內凹情形（見相驗卷第46頁），而被告機車之刮地痕都在
    左側，其車身右把手之內彎應係與死者腳踏車發生碰撞所致
    ，被告所辯沒證據證明二車有碰撞云云，亦不可採」（見原
    確定判決第5、6頁）。足認原確定判決係認定聲請人機車之
    『右把手』與被害人腳踏車之後置物籃發生碰撞，而聲請人
    誤原確定判決係認定其機車之『右把手照後鏡』與被害人腳
    踏車之後置物籃發生碰撞，並以聲證一、聲請二、聲證三之
    6 幀照片為據，主張其機車之右把手照後鏡無法碰撞被害人
    腳踏車之後置物籃，而指摘原確定判決有誤，聲請再審云云
    ，於法未合。況聲證一、聲請二、聲證三之照片亦附於偵查
    卷中，並經原確定判決予以審酌（見原確定判決第 2頁），
    自非屬於事實審法院判決前已經存在，為法院、當事人所不
    知，不及調查斟酌，至其後始行發見之證據，而與刑事訴訟
    法第420條第1項第6款規定之「新證據」不符。
  (二)臺北市車輛行車事故鑑定委員會所召開會議中之被害人家屬
    所述被害人之腳踏車並沒有什麼嚴重損壞，且腳踏車後方的
    置物籃本來就是壞掉的云云，惟上開談話紀錄，業據附於偵
    查卷中（見臺灣臺北地方法院96年度交易字第739號判決第2
    頁），核非於事實審法院判決前已經存在，為法院、當事人
    所不知，不及調查斟酌，至其後始行發見之證據。至臺北市
    政府警察局勘查採證報告，雖認兩車車體均未發現有表面漆
    層或其他微物跡證相互移轉情形．惟該採證報告亦附於偵查
    卷中，並經原確定判決加以審酌（見原確定判決第 5頁），
    亦非於事實審法院判決前已經存在，為法院、當事人所不知
    ，不及調查斟酌，至其後始行發見之證據。
  (三)聲請人復據臺北市政府警察局勤務指揮中心受理各類案件紀
    錄單及偵查卷內所附影像，聲請再審。惟查，聲請人於聲請
    狀中，亦坦承臺北市政府警察局勤務指揮中心受理各類案件
    紀錄單附於偵查卷第40頁、上開影像附於偵查卷第 119-127
    頁（見再審暨停止執行聲請狀第 6頁），則上開證物亦非屬
    於事實審法院判決前已經存在，為法院、當事人所不知，不
    及調查斟酌，至其後始行發見之刑事訴訟法第420條第1項第
    6 款規定之新證據。
  (四)末者，法院認為有再審理由者，應為開始再審之裁定。為前
    項裁定後，得以裁定停止刑罰之執行。刑事訴訟法第 435條
    第1、2項固定有明文。惟本件再審既無理由，則本院自無須
    為開始再審之裁定，亦無由以裁定停止刑罰之執行。
四、綜上說明，聲請人所舉各項再審事由，均不符刑事訴訟法第
    420 條第1項第6款之規定。本件聲請再審暨停止執行，為無
    理由，應予駁回。
據上論斷，應依刑事訴訟法第434條第1項，裁定如主文。
中    華    民    國    98    年    12    月     8    日
                  刑事第七庭  審判長法  官  陳晴教
                                    法  官  楊智勝
                                    法  官  游紅桃
以上正本證明與原本無異。
不得抗告。
                                    書記官  戴伯勳
中    華    民    國    98    年    12    月    10    日


司法院資訊處製作；財團法人民間司法改革基金會備份。
